臺灣高等法院高雄分院民事裁定
111年度抗字第175號
抗  告  人  高雄榮民總醫院

法定代理人  林曜祥  
代  理  人  王伊忱律師
            吳欣叡律師
相  對  人  李秀卿  
            李璿    

上列抗告人因與相對人間確認買賣關係不存在等事件，對於中華
民國111年5月6日臺灣高雄地方法院110年度訴字第210號所為裁
定提起抗告，本院裁定如下：
    主  文
原裁定廢棄。
抗告費用由相對人負擔。
    理  由
一、抗告意旨略以：抗告人於民國104年7月24日向相對人李秀卿
    買受坐落高雄三民區鼎勝段223、225號、228之1地號土地（
    下稱A土地），於辦畢所有權移轉登記並取得占有後，始發
    現A土地有埋藏污泥等廢棄物之重大瑕疵，清理費用高達億
    元以上，抗告人對李秀卿有減少價金及損害賠償之債權（下
    稱系爭債權）存在，抗告人就此已提起原法院109年度重訴
    字第278號減少價金等訴訟（下稱278號訴訟）。詎李秀卿為
    免追償，竟與相對人李璿通謀虛偽意思表示，於109年6月17
    日就李秀卿所有坐落高雄市○○區○○段00000 地號土地（下稱
    B土地）及其他多筆土地簽立買賣契約，並於109年7月8日以
    買賣為登記原因，移轉B土地所有權予李璿，抗告人乃先位
    依民法第87條第1項前段，備位依民法第244條第1項、第2項
    規定，對相對人提起原法院110年度訴字第210號確認（B土
    地）買賣關係不存在等訴訟（下稱210號訴訟）。原裁定以2
    78號訴訟為210號訴訟之先決問題，而裁定於278號訴訟確定
    前，停止210號訴訟之訴訟程序。然抗告人對李秀卿有無系
    爭債權存在而就210號訴訟有無確認利益，或得否依債權人
    身分提起撤銷訴訟，本可在210號訴訟中自為調查裁判，且2
    78號訴訟標的金額超過新台幣（下同）1億元以上，屬得上
    訴第三審法院之訴訟，該案目前尚繫屬於一審法院，可得預
    期其審理程序冗長費時，如須待278號訴訟確定後，才進行2
    10號訴訟程序，顯然曠日廢時，對抗告人將生延滯訴訟之重
    大不利益。又抗告人因李秀卿以同一手法另將其他土地移轉
    第三人吳思遠，而另案對其等提出確認買賣關係不存在等訴
    訟，業經原法院110年度重訴字第52號判決勝訴在案，足見
    抗告人對李秀卿有無系爭債權存在乙節，於審理程序中可自
    為調查判斷，而無裁定停止訴訟程序之必要。為此，提起抗
    告，請求廢棄原裁定等語。
二、按訴訟全部或一部之裁判，以他訴訟之法律關係是否成立為
    據者，法院得在他訴訟終結前以裁定停止訴訟程序，固為民
    事訴訟法第182條第1項所明定。然為本訴訟先決問題之法律
    關係是否成立，在本訴訟法院本可自為調查審認，若因停止
    訴訟程序，當事人將受延滯之不利益時，仍以不裁定停止訴
    訟程序為宜（最高法院86年度台抗第14號裁定意旨參照）。
三、經查：
　㈠抗告人於原法院主張其對李秀卿有系爭債權存在，其並已提
    出278號訴訟，刻於原法院審理中，詎李秀卿為免追償，竟
    與李璿通謀虛偽意思表示，於109年6月17日就李秀卿所有B
    土地及其他多筆土地虛偽簽立買賣契約，並於109年7月8日
    以買賣為登記原因，移轉B土地所有權予李璿，抗告人乃先
    位依民法第87條第1項前段，備位依民法第244條第1項、第2
    項規定，對相對人提起210號訴訟確認相對人間就B土地之買
    賣關係不存在等語。
  ㈡抗告人先位依民法第87條第1項前段，備位依民法第244條第1
    項、第2項規定提起210號訴訟，固以其應具李秀卿之債權人
    身份為前提要件。然抗告人是否有系爭債權而為李秀卿之債
    權人，本得由審理210號訴訟之原法院自行調查審認。況另
    案（即原法院110年度重訴字第52號）亦審酌抗告人提出之
    協議價購契約書、廢棄物清理計畫等資料，認定抗告人向李
    秀卿買受土地後，確有發現土地地下遭埋放事業廢棄物之瑕
    疵，且清理該事業廢棄物尚需提報環境保護主管機關核准，
    抗告人並已聲請原法院裁定准予假扣押，故抗告人對李秀卿
    應有減少買賣價金及損害賠償之請求權存在等語，有該案判
    決書可參（本院卷第35頁），足見原法院並無何難以就抗告
    人與李秀卿間有無系爭債權存在之法律關係自行審認判斷情
    事；且訴訟程序一旦停止，必然影響訴訟終結之時程，以27
    8號訴訟標的金額超過1億元以上，涉及廢棄物掩埋範圍、清
    運及賠償費用等項目，審理程序勢必曠日廢時，如停止210
    號訴訟之訴訟程序，顯將致抗告人受有訴訟程序延滯之不利
    益，是揆諸前揭說明，自不應裁定停止訴訟程序。從而，原
    法院所為停止訴訟程序之裁定，尚有未洽。抗告人抗告意旨
    指摘原裁定不當，求予廢棄，為有理由。
四、據上論結，本件抗告為有理由，爰裁定如主文。　　　　　
中　　華　　民　　國　　111 　年　　6 　　月　　20　　日
                            民事第五庭    
                                審判長法  官  蘇姿月
                                      法  官  王  琁
                                      法  官  郭宜芳
以上正本證明與原本無異。
如不服本裁定應於送達後10日內向本院提出再抗告狀（須按他造
當事人之人數附繕本），並繳納再抗告費新臺幣1,000元。再為
抗告僅得以適用法規顯有錯誤為理由，並應委任律師為代理人。
如委任律師提起再抗告者，應一併繳納再抗告費。
中　　華　　民　　國    111    年    6     月   20    日
                                     書 記 官  盧姝伶
附註：
再抗告人之配偶、三親等內之血親、二親等內之姻親，或再抗告
人為法人、中央或地方機關時，其所屬專任人員具有律師資格並
經法院認適當者，亦得為第三審代理人。
再抗告人或其法定代理人具有律師資格者及前項情形，應於提起
再抗告或委任時釋明之。